【裁判字號】    97,親,91
【裁判日期】    971023
【裁判案由】    否認子女
【裁判全文】
臺灣臺中地方法院民事判決                97年度親字第91號
原      告  甲○○
被      告  丙○○民國96年.
兼  上一人  丁○○即上一人之.
法定代理人
上列當事人間請求否認子女事件，經本院於中華民國97年10月9
日言詞辯論終結，判決如下：
    主      文
確認被告丙○○（男、民國○○○年○月○日生、身分證統一編
號：Ｚ000000000號）非原告自被告丁○○受胎所生之
婚生子女。
訴訟費用由被告負擔。
    事實及理由
壹、原告起訴主張：原告與被告丁○○於民國85年12月26日結婚
    ，婚後原告結識訴外人乙○○，並自其處受胎，於96年10月
    4日產下1子即被告丙○○。因原告懷胎期間與被告丁○○仍
    有婚姻關係，致被告丙○○受法律推定為被告丁○○之婚生
    子女，但被告丙○○實非原告自被告丁○○受胎所生，為此
    爰依民法第1063條之規定提起本件否認子女之訴等語。並聲
    明：如主文所示。
貳、被告聲明同意原告之訴，並對原告主張之前開事實均不爭執
    。
參、得心證之理由：
一、親子關係事件，與社會公益有關，當事人處分主義應受限制
    ，故民事訴訟法關於認諾及自認或不爭執事實效力之規定，
    於親子關係事件，不適用之，此觀民事訴訟法第594條規定
    自明。是被告就本件訴訟為認諾及訴訟上自認或不爭執事實
    ，均不生訴訟上效力，亦不得本於其認諾，為被告敗訴之判
    決。
二、原告主張其與被告丁○○於85年12月26日結婚，婚後原告自
    訴外人乙○○處受胎，於96年10月4日產下1子即被告丙○○
    ，被告丙○○雖依法受推定為被告丁○○之婚生子女，然其
    等間並無血緣關係等事實，業據原告提出彰化基督教醫院親
    子鑑定報告、戶籍謄本、出生證明書各1件為證。而觀諸前
    揭親子鑑定報告書略以：乙○○與被告丙○○之親子關係指
    數（CPI）為0000000.60793；親子關係概率（PP）為
    99.99994%，且無法排除乙○○與被告丙○○之親子關係等
    語。本院參酌現代生物科學發達，醫學技術進步，以DNA基
    因圖譜定序檢驗方法鑑定子女之血統來源之精確度已達
    99.8% 以上，而被告丙○○既鑑定為乙○○之子，自不可能
    同時為被告丁○○之子；另被告就本件訴訟為認諾及不爭執
    原告主張之事實，雖不生訴訟上效力，但本院仍得以此自認
    或不爭執之情形，作為依自由心證判斷事實真偽之資料（最
    高法院29年上字第56號、32年上字第2316號判例參照），亦
    即被告之供陳，亦足資佐證原告所主張事實之真實性。執此
    ，原告之主張，應堪信為真實。
三、受婚生推定之子女，如夫妻之一方能證明子女非為婚生子女
    者，得自知悉該子女非為婚生子女之時起，2年內提起否認
    之訴；否認子女之訴，由夫起訴者，以妻及子女為共同被告
    ，由妻起訴者，以夫及子女為共同被告，96年5月23日修正
    公布之民法第1063條第2項、第3項、民事訴訟法第589條之1
    第1項分別定有明文。民法第1063條第2項、民事訴訟法第
    589條之1所定否認子女訴訟之性質，論者固有採形成訴訟說
    者，惟實務上歷來均認為在原告起訴之前，該子女與法律上
    推定之父間已非親生子女關係，原告僅係起訴請求法院以判
    決加以確認而已，亦即法院依原告之聲明而為判決時，並無
    創設、變更或消滅當事人間法律關係之效力，應屬確認訴訟
    性質（司法院78年7月15日78廳民一字第778號函參照）。而
    民事訴訟法第247條所謂即受確認判決之法律上利益，係指
    因法律關係之存否不明確，致原告在私法上之地位有受侵害
    之危險，而此項危險得以對於被告之確認判決除去之者而言
    ，故確認法律關係成立或不成立之訴，苟具備前開要件，即
    得謂有即受確認判決之法律上利益（最高法院42年度臺上字
    第1031號判例參照）。被告丙○○既係原告與他人所生，與
    被告丁○○間並無血緣關係，僅因受胎期間原告與被告丁○○具婚姻關係，乃受推定為被告丁○○之婚生子女，並依此
    為戶籍登記，是前開婚生推定與戶籍登記顯均與事實不符；
    又因上開不實之婚生推定之故，兩造間因親子關係所生之扶
    養、繼承等私法上權利義務存否即不明確，此等法律關係有
    無即有不安之狀態，並得以確認判決除去，原告應有即受確
    認判決之法律上利益，而得起訴請求確認。從而原告於知悉
    被告丙○○非為婚生子女之時起2年內即97年9月9日（見附
    於起訴狀之本院收發室收狀章），提起本件否認子女之訴，
    請求確認被告丙○○非原告自被告丁○○受胎所生之婚生子
    女，為有理由，應予准許。
肆、訴訟費用負擔之依據：民事訴訟第78條、第85條第1項前段
    。
中    華    民    國    97    年    10    月    23    日
                  家事法庭    法  官  劉長宜
以上正本係照原本作成。
如對本判決上訴，須於判決送達後20日之不變期間內，向本院提
出上訴狀（須附繕本）。
中    華    民    國    97    年    10    月    23    日
                              書記官 董美惠


司法院資訊處製作；財團法人民間司法改革基金會備份。
